臺灣臺南地方法院刑事判決　　　　　　　　　　　　　九十一年度易字第三八號
　　公　訴　人　臺灣台南地方法院檢察署檢察官
　　被　　　告　甲○○
　　選任辯護人　蘇明道
右列被告因違反選舉罷免法案件，經檢察官提起公訴 (九十一年度偵字第一一０七、
一二一六號)，本院判決如左：
    主  文
甲○○無罪。
    理  由
一、公訴意旨略以：甲○○係第十四屆麻豆鎮長選舉有投票權之人，竟於民國九十一
    年一月十五日上午八時前之某時，在台南縣麻豆鎮北勢里北勢寮卅七之三號住處
    ，收受該屆鎮長候選人陳良山之支持者所交付之新台幣（下同）一千元賄款，而
    許以投票給該候選人。嗣經警查獲，並扣得賄款一千元。因認被告涉有刑法第一
    百四十三條第一項投票受賄罪嫌。
二、公訴人認被告涉有刑法第一百四十三條第一項投票受賄罪嫌，無非以證人Ａ１於
    警訊時之指述為其論罪依據。
三、按犯罪事實應依證據認定之，無證據不得推定其犯罪事實；又不能證明被告犯罪
    者，即應諭知無罪之判決，刑事訴訟法第一百五十四條、第三百零一條第一項分
    別定有明文。就此，歷來最高法院於諸多判例中進一步加以闡釋，如廿九年上字
    第三一０五號判例稱：「刑事訴訟法上所謂認定犯罪事實之證據，係指足以認定
    被告確有犯罪行為之積極證據而言，該項證據自須適合於被告犯罪事實之認定，
    始得採為斷罪資料」；卅年上字第四八二號判例稱：「事實審法院對於證據之取
    捨，依法雖有自由判斷之權，然積極證據不足證明犯罪事實時，被告之抗辯或反
    證縱屬虛偽，仍不能以此資為積極證據應予採信之理由」；卅年上字第八一六號
    判例稱：「認定不利於被告之事實，須依積極證據，茍積極證據不足為不利於被
    告事實之認定時，即應為有利於被告之認定，更不必有何有利之證據」；四十年
    台上字第八六號判例稱：「事實之認定，應憑證據，如未能發現相當證據，或證
    據不足以證明，自不能以推測或擬制之方法，以為裁判基礎」；又按告訴人指訴
    之證據力，最高法院五十二年台上字第一三００號判例稱：「告訴人之告訴，係
    以使被告受刑事追訴為目的，是其陳述是否與事實相符，仍應調查其他證據以資
    審認」；同院卅二年上字第六五七號判例稱：「被害人所述被害情形如無瑕疵可
    指，而就其他方面調查又與事實相符，則其供述未始不足據為判決之基礎」；同
    院六十一年台上字第三０九九號判例稱：「被害人之陳述如無瑕疵，且就其他方
    面調查又與事實相符，固足採為科刑之基礎，倘其陳述尚有瑕疵，則在未究明前
    ，遽採為論罪科刑之根據，即難認為適法」。綜合上開規定暨判例意旨可知，告
    訴人之指訴必須在無瑕疵，且復有其他積極適合之證據可證明其指訴與事實相符
    時始得採取；倘無積極適合之證據可證明犯罪事實時，即使被告無法提出有利之
    證據，或被告之辯解為虛偽者，仍應認定被告並無告訴人所指訴之犯罪事實。
四、訊據被告甲○○固不否認在本屆鎮長選舉，其家中具有投票權者計有其先生、其
    兒子及媳婦、其孫子及其本人共五票，矢口否認有何投票受賄之犯行，辯稱：其
    並未收到候選人陳良山或其支持者所致送之金錢，也沒有向任何人或家人交付賄
    款，要他們投給哪個候選人，至於本屆鎮長選舉期間某日早晨，我固然有拿一千
    元給我的孫子乙○○，但那不是賄款，而是給我孫子當零用錢，我孫子在讀大學
    ，他的母親幾年前離家出走迄今未歸，做祖母的我偶而會拿一千、五百元給他做
    零用錢，但我並沒有要我孫子或兒子要將選票投給哪位候選人等語，本院依職權
    秘密訊問證人Ａ１，據其到院供稱：「我的朋友在第十四屆麻豆鎮長選舉期間，
    有向治安機關檢舉賄選，據其朋友轉述：某日早上伊還在睡覺時，朋友的祖母將
    其叫醒，拿了一千元給我的朋友，可能朋友的祖母比較喜歡那個候選人陳良山，
    朋友的祖母希望他的那一票投給陳良山，不過我朋友說：他的祖母拿給他的一千
    元是要給他當生活費，沒有說是賄款，我的朋友事後向我說：那天早上因為剛睡
    醒，還迷迷糊糊的，當時抓賄選的廣告又很多，我的朋友才誤認那可能是賄選，
    是我的朋友誤會他的祖母一片好意等語」，查被告自警訊、偵查及本院審理時，
    堅決否認有投票受賄之情事，秘密證人Ａ１於本院審理時之證詞亦證明被告沒有
    右揭犯行，爰依法諭知被告無罪。
據上論斷，應依刑事訴訟法第三百零一條第一項，判決如主文。
本案經檢察官陳建弘到庭執行職務。
中      華      民      國      九十一      年      五    月    三十一  日
                                   臺灣臺南地方法院刑事第五庭
                                          法  官   陳  忠  鎣
右正本證明與原本無異。
如不服本判決，應於判決送達後十日內，向本院提出上訴狀。（應附繕本）
                                          書記官   吳  信  助
中      華      民      國      九十一      年      五    月   三十一   日
